【裁判字號】    95,再易,1
【裁判日期】    950927
【裁判案由】    再審之訴
【裁判全文】
臺灣新竹地方法院民事裁定           95年度再易字第1號
再審原告    乙○○
即聲請人
再審被告    龍庭大樓公寓大廈管理委員會
即相對人
法定代理人  甲○○
上列當事人間給付管理費事件，再審原告對於本院於民國九十一
年四月十七日所為九十年度簡上字第四八號確定判決、於九十三
年四月三十日所為之九十一年再易字第七號確定判決、於九十三
年七月三十日所為之九十三年度再易字第十三號確定判決，提起
再審之訴，及對本院於九十四年三月二十九日所為之九十三年度
再易字第十六號確定裁定聲請再審，本院均裁定如下：
    主      文
再審之訴及再審之聲請均駁回。
再審訴訟費用及聲請程序費用均由再審原告負擔。
    事實及理由
一、本件再審之訴及再審聲請之意旨略以：
（一）緣最近發覺內政部九十三年二月二日台內營字第09300818
      61號函，明定並引述有關「無召集權人所召集之會議，所
      為決議當然無效，係自始確定不生效力，無待法院撤銷」
      之判例意旨，且表明如召集人係未依公寓大廈管理條例（
      以下簡稱大廈條例）所規定推舉產生，其所召集之區分所
      有權人會議作成之決議自然無效，本件再審被告所為之第
      一次區分所有權人會議（以下簡稱系爭會議），係由李後
      順召集會議，且其並非訴外人建國建設股份有限公司（以
      下簡稱建國公司）之法定代理人，是系爭會議係由無召集
      權人所召集，且召集當時之開會通知根本沒有召集人之簽
      署或任何具名，亦顯不合法，是系爭會議之決議自始無效
      ，惟本院前述之九十年度簡上字第四八號確定判決卻認為
      系爭會議之作成係合法有效，且前述本院九十一年再易字
      第七號及九十三年度再易字第十三號確定判決、本院九十
      三年度再易字第十六號確定裁定均駁回再審原告再審之訴
      或再審之聲請，其等適用法規顯有錯誤。
（二）經再審原告於九十四年九月十三日於另案調閱新竹市東區
      區公所檢送到院之系爭會議之會議紀錄，發覺該會議明訂
      停車位每位每月收管理費一百五十元，非如再審被告於本
      院九十年度簡上字第四八號事件審理時，在該事件原審（
      即本院八十九年度竹簡字第九十六號）中所提出之會議紀
      錄記載之五百元，是本院九十年度簡上字第四八號確定判
      決以每一停車位每月五百元計算管理費乙節，顯有錯誤，
      且再審原告從未在兩造間系爭之大樓所設之停車位停車，
      也從未見到別的住戶在系爭大樓中之停車位上停車，是前
      開確定判決、裁定之認定於法有誤。
（三）就系爭會議，其中區分所有權人傳黃美惠確未出席，惟該
      次會議之簽到名冊上，卻簽有「傅黃美惠」之姓名，顯係
      他人所冒簽，且非所謂受傅黃美惠所委託出席會議之人所
      代簽，惟前述九十年度簡上字第四八號確定判決卻認定係
      傳政敏代理傅黃美惠出席，且代簽傅黃美惠姓名云云，亦
      有違錯。
（四）依再審原告查得之台灣士林地方法院八十八年度簡上字第
      二八號判決之意旨，其亦適用大廈條例施行細則第二條第
      二款之規定，而判定該事件之管理委員會無效，無當事人
      資格在案，惟於前述之本院確定判決中，竟以本件有關之
      大廈條例施行細則（按係施行細則第十四條）之條文為違
      憲條文而拒絕適用，於法實有錯誤。
（五）再審被告怠於修繕、管理、維護公共設施，雖經再審原告
      多次反應、請求，均不予理會，且最近經新竹市政府派員
      勘查，亦發現系爭大樓之機械停車設備自始即非合法，未
      經取得「使用許可」，且從未辦理每年一次之安全檢查，
      致再審原告無法使用停車位，自八十五年起至九十四年止
      之十年間，估計再審原告光三個車位無法使用之損失即達
      0000000元，遠超過再審被告請求之管理費，且系
      爭大樓有明顯不合建築常規處，有建築安全之問題，經多
      年來反應，再審被告均置之不理，是再審被告實完全失其
      管理組識成立之職責，且其組織為非法，須重新依法成立
      ，始能迫使其重視法規。
（六）再審原告並提出內政部九十三年二月二日台內營字第0930
      081861號函、系爭會議之議事錄、系爭會議之出席人員簽
      名冊、開會通知單、建築執照之起造人名冊、台灣士林地
      方法院八十八年度簡上字第二八號判決節本、新竹市政府
      九十四年十二月十四日府工使字第0940118522號函、倪國
      霖建築師向新竹市長請求協助之密函、再審被告拒絕檢測
      公共設施之傳真各一份（以上均影本）為證，主張前開確
      定判決、裁定有民事訴訟法第四百九十六條第一項第一款
      「適用法規顯有錯誤」、第十三款「當事人發現未經斟酌
      之證物或得使用該證物」，以及同法第四百九十七條所定
      之再審事由，且因其自知悉前述再審事由時起，未超過三
      十天即提起本件再審之訴及聲請再審，程序上亦無不合，
      並聲明請求：（一）本院九十年度簡上字第四八號確定判
      決、九十一年再易字第七號、九十三年度再易字第十三號
      確定判決，以及九十三年度再易字第十六號確定裁定均廢
      棄；（二）再審被告之訴駁回；（三）訴訟費用及聲請費
      用由再審被告即相對人負擔。
二、按再審之訴不合法者，法院應以裁定駁回之，民事訴訟法第
    502條第1項定有明文。再按再審之訴，應於三十日之不變期
    間內提起。前項期間，自判決確定時起算，判決於送達前確
    定者，自送達時起算；其再審之理由發生或知悉在後者，均
    自知悉時起算；又再審之訴，法院認無再審理由，判決駁回
    後，不得以同一事由，對於原確定判決或駁回再審之訴之確
    定判決，更行提起再審之訴，民事訴訟法第500條第1項、第
    2項前段、第498條之1定有明文。又按對於確定裁定聲請再
    審，依民事訴訟法第507條準用同法第501條第1項第4款規定
    ，必須表明再審理由。所謂表明再審理由，必須指明確定裁
    定有如何合於法定再審事由之具體情事，始為相當，倘僅泛
    言有何條款之再審事由，無具體情事者，仍難謂已合法表明
    再審事由。故再審訴狀應表明再審理由，為起訴程序之合法
    要件，所謂表明再審理由，必須具體指摘該項確定判決或裁
    定有民事訴訟法第四百九十六條何款原因，或有同法第四百
    七十九條原因。且當事人提起再審之訴或聲請再審，雖聲明
    係對某件再審判決或裁定為再審，但審查其再審訴狀理由，
    實為指摘原確定裁判或前次之再審裁判如何違法，而對該聲
    明不服之再審判決或裁定，則毫未指明有如何法定再審理由
    。此種情形，可認為未合法表明再審理由，逕以其再審（再
    審之訴或聲請再審）為不合法駁回之（最高法院六十四年度
    台聲字第七六號判例、最高法院六十九年二月五日六十九年
    度第三次民事庭會議決議參照）。
三、就再審原告針對本院九十年度簡上字第四八號、九十一年度
    再易字第七號、九十三年度再易字第十三號確定判決提起再
    審之訴部分，經查：
（一）本院於九十一年四月十七日作成之九十年度簡上字第四八
      號判決係屬不得上訴之判決，該判決於九十一年四月十七
      日即已確定，而前述九十一年度再易字第七號、九十三年
      度再易字第十三號判決則分別於九十三年四月三十日、九
      十三年七月三十日確定之情，均已據調取前述事件卷宗查
      明無訛。而就再審原告於前述事實及理由欄一所主張之（
      一）之無召集權人及召集程序不合法所召集之系爭會議，
      其決議無效，惟前述確定判決卻認定決議有效，以及（三
      ）區分所有權人傅黃美惠之簽名係遭冒簽，惟前述確定判
      決卻認定傅黃美惠有派代理人出席系爭會議，簽名未遭偽
      造，暨（四）前述確定判決認為大廈條例施行細則第十四
      條之條文係違憲條文而未予適用，而認定前述確定判決適
      用法律顯有錯誤云云，惟查，再審原告就其所主張之前開
      （一）、（三）、（四）項之再審事由，均非係其於前述
      三件判決確定後始知悉之理由，則再審原告就其所主張之
      該三項再審事由，遲至九十四年十月七日始提起本件再審
      之訴，顯已超過三十日之不變期間。至就再審原告所主張
      前述事實及理由欄一（五）之再審事由部分，姑不論依再
      審原告此部分所述之內容，尚難認其已具體指明前述之確
      定判決就此部分之適用，有何符合民事訴訟法第四百九十
      六條第一項何款規定，或有同法第四百九十七條規定之再
      審事由，是其起訴程序已有不合，況縱認再審原告就此部
      分已有具體指明符合民事訴訟法第四百九十六條第一項或
      四百九十七條所定之再審事由，惟同前開之說明，此部分
      之再審事由，亦難認再審原告係於前述三件判決確定後始
      知悉，是再審原告遲至九十四年十月七日始以該事由提起
      本件再審之訴，亦已逾三十日之不變期間。
（二）至就再審原告於前述事實及理由欄一所主張之（二），即
      主張其嗣後於另案始發現新竹市東區區公所檢送到院之系
      爭會議之會議紀錄，發現該會議紀錄上明訂停車位每位每
      月收管理費一百五十元，非如再審被告於本院九十年度簡
      上字第四八號事件審理時，在該事件原審（即本院八十九
      年度竹簡字第九十六號）中所提出之會議紀錄記載之五百
      元，是本院九十年度簡上字第四八號確定判決以每一停車
      位每月五百元計算管理費，顯有錯誤云云，惟查，就再審
      原告所主張之該份新竹市東區區公所檢送到院之會議紀錄
      （即議事錄），係早於前述本院八十九年度竹簡字第九十
      六號事件審理時，即已由該區公所於八十九年八月三十一
      日檢送到院，其後該事件之證人郭杞堂亦於八十九年十一
      月二十二日檢送相同內容之議事錄到院，而再審原告當時
      委任之訴訟代理人均有閱卷之情，已據調取該八十九年度
      竹簡字第九十六號事件卷宗查明無訛，是再審原告既於八
      十九年間當時即已知悉有該份會議紀錄之存在，得否嗣後
      再於本件主張其係直到最近始發現該證物，始知悉再審事
      由之存在云云，已有疑義。況縱認再審原告係於前述三件
      判決確定之後，始發現新竹市東區區公所檢送之該會議紀
      錄，有關停車位管理費之記載，與再審被告於前述八十九
      年度竹簡字第九十六號事件所提出者有不符，惟查，再審
      原告係於九十四年八月二十三日，於本院另案即九十四年
      度竹簡字第七三一號事件言詞辯論期日時，已陳稱依第一
      次區分所有權人會議之決議，每一車位每個月收一百五十
      元之管理費，再審被告所要求之金額與該決議不符合，並
      於同日提出前述新竹市東區區公所檢送到院之該議事錄影
      本作為其被證十之情，已據本院調取本院九十四年度竹簡
      字第七三一號事件卷宗查明無訛，準此，縱使再審原告係
      直到九十四年八月二十三日當時，始知悉該會議紀錄所載
      有關停車位管理費之內容，與再審被告於前述本院八十九
      年度竹簡字第九六號事件審理時所提出者不同，而認其於
      當時始知悉該具有該部分不同內容之會議紀錄新證物之存
      在，惟自其當時（即九十四年八月二十三日）知悉時起算
      ，迄至其於九十四年十月七日以前述民事訴訟法第四百九
      十六條第一項第十三款及第四百九十七條所定之事由，提
      起本件再審之訴之時，亦已逾三十日之不變期間。
（三）依上所述，可認再審原告針對本院九十年度簡上字第四八
      號、九十一年度再易字第七號、九十三年度再易字第十三
      號確定判決提起再審之訴部分，其所主張之再審事由，均
      已逾三十日之提起再審之訴之不變期間，亦有未具體指明
      前述之確定判決，有何符合民事訴訟法第四百九十六條第
      一項何款，或有同法第四百九十七條所規定再審事由之具
      體情事之情形，是其起訴程序已有不合，揆諸前開之規定
      及說明，應予以裁定駁回。況再審原告所據之再審事由，
      其中有關前述事實及理由欄一之（一）、（三）、（四）
      、（五）之事由部分，再審原告或於91年度再易字第7號
      再審事件，或於93年度再易字第13號再審事件內，均曾主
      張，並均經本院以無再審理由判決駁回確定之情，亦據本
      院調閱91年度再易字第7號再審事件卷宗及93年度再易字
      第13號再審事件卷宗核對無訛，是再審原告提起本件再審
      之訴所主張之前開所列事實及理由欄一之（一）、（三）
      、（四）、（五）項之事由，均與前開之再審之訴相同，
      違反民事訴訟法第498條之1之規定，是此部分其再審之訴
      亦不合法，亦應予駁回。
四、至就再審原告即聲請人對本院九十三年度再易字第十六號確
    定裁定聲請再審部分，查，經核再審原告即聲請人於本件所
    提出之如前述事實及理由欄一之（一）至（五）項所示之再
    審事由，並未針對本院九十三年度再易字第十六號【確定裁
    定本身】，具體指明該裁定有如何合於法定再審事由之具體
    情事，且審查其再審訴狀理由，實為指摘原確定裁判（即本
    院九十年度簡上字第四十八號判決）如何違法云云，而對本
    院九十三年度再易字第十六號確定裁定本身，則毫未指明有
    如何法定再審理由。準此，揆諸上開之規定及說明，可認再
    審原告即聲請人就此部分亦未合法表明其聲請再審之事由，
    亦應以裁定駁回之。
五、據上論結，本件再審原告即聲請人提起之再審之訴及聲請之
    再審均無理由，爰依民事訴訟法第502條第1項、第507條、
    第95條、第78條，裁定如主文。
中    華    民    國    95    年    9     月    27    日
                民事第二庭  審判長法  官  鄭政宗
                                  法  官  彭淑苑
                                  法  官  李珮瑜
上為正本係照原本作成。
本裁定不得抗告。
中    華    民    國    95    年    9     月    27    日
                                  書記官  蔣淑君


司法院資訊處製作；財團法人民間司法改革基金會備份。
